【裁判字號】    99,交聲,51
【裁判日期】    990323
【裁判案由】    聲明異議
【裁判全文】
臺灣高雄地方法院交通事件裁定          99年度交聲字第51號
原處分機關  交通部公路總局高雄區監理所
異  議  人
即受處分人  甲○○
上列異議人即受處分人因違反道路交通管理處罰條例案件，對於
交通部公路總局高雄區監理所民國98年12月22日所為之處分（原
處分案號：高監營裁字第裁80-N00000000號），聲明異議，本院
裁定如下：
    主  文
原處分關於汽車駕駛人，駕駛汽車經測試檢定酒精濃度超過規定
標準部分撤銷。
甲○○汽車駕駛人，駕駛汽車經測試檢定酒精濃度超過規定標準
，處罰鍰新臺幣壹萬伍仟元，壹年內禁止考領普通重型機器腳踏
車駕駛執照，並應接受道路交通安全講習。
    理  由
一、異議意旨略以：異議人即受處分人甲○○於民國98年9 月29
    日夜間8 時21分許，騎乘車牌號碼OHX-761 號普通重型機器
    腳踏車（下稱重型機車）行經高雄縣鳳山市○○○路與臨海
    路路口，因與另一自用小客車發生擦撞，經到場處理員警進
    行酒測，測得呼氣中酒精濃度達每公升0.26毫克，警方人員
    遂當場開單舉發，嗣於98年12月22日由交通部公路總局高雄
    區監理所裁決，以異議人酒後駕車因而肇事致人受傷為由，
    依道路交通管理處罰條例第35條第1 項第1 款規定，裁處吊
    扣異議人小型車普通駕駛執照24個月、罰鍰新臺幣（下同）
    1 萬5000元及接受道路交通安全講習。惟異議人係騎乘機車
    而接受酒測，卻需遭吊扣小型車普通駕駛執照，實不合理，
    是不服原處分機關關於吊扣駕駛執照之裁決，爰依法聲明異
    議等語。
二、按汽車駕駛人，駕駛汽車經測試檢定有酒精濃度超過規定標
    準之情形者，處1 萬5000元以上6 萬元以下罰鍰，並當場移
    置保管其車輛及吊扣其駕駛執照1 年，及應接受道路交通安
    全講習，若因而肇事致人受傷者，則吊扣其駕駛執照2 年，
    道路交通管理處罰條例第24條第1 項第2 款、第35條第1項
    第1 款分別定有明文。而所謂酒精濃度超過規定之標準者，
    依道路交通安全規則第114 條第2 款之規定，係指汽車駕駛
    人飲用酒類或其他類似物後其吐氣所含酒精濃度超過每公升
    0.25毫克或血液中酒精濃度超過0.05% 以上者。次按，汽車
    駕駛人，因違反本條例及道路交通安全規則之規定，受「吊
    銷」駕駛執照處分時，「吊銷」其持有各級車類之駕駛執照
    ，道路交通管理處罰條例第68條定有明文。此規定係於94年
    12月14日修正公布，並於95年3 月1 日施行，而修正前之道
    路交通管理處罰條例第68條則係規定「汽車駕駛人，因違反
    本條例及道路交通安全規則之規定，受『吊扣』或『吊銷』
    駕駛執照處分時，『吊扣』或『吊銷』其持有各級車類之駕
    駛執照」，觀其修法意旨，係以「原條文將違規駕駛人所持
    有之各級車類駕駛執照一併吊扣或吊銷，失之過酷，影響人
    民工作及生活甚鉅」為由，而刪除「吊扣」駕駛人駕駛執照
    時，應「吊扣」駕駛人持有各級車類駕駛執照之規定，是依
    現行道路交通管理處罰條例，已無得吊扣駕駛人所持有他級
    駕駛執照之依據存在。從而，於為吊扣駕駛人駕駛執照之處
    分時，自僅得吊扣駕駛人違規時所駕駛該級車類之駕駛執照
    ，以限制其繼續駕駛該級車類行駛道路之權利，若駕駛人並
    無該級車類之駕駛執照，即無從執行吊扣駕駛執照之處分。
三、經查，異議人於98年9 月29日夜間，駕駛車牌號碼OHX-761
    號重型機車，行經高雄縣鳳山市○○○路與臨海路路口，因
    與案外人錢志忠駕駛之車牌號碼N9-8533 號自用小客車發生
    擦撞，嗣於同日夜間8 時21分許，經到場處理之高雄縣政府
    警察局鳳山分局員警對異議人進行酒測，測得異議人呼氣中
    酒精濃度達每公升0.26毫克，遂以異議人涉犯公共危險罪嫌
    ，報請臺灣高雄地方法院檢察署檢察官偵辦（案號：98年度
    偵字第32872 號），並開立舉發違反道路交通管理事件通知
    單予以舉發，而由原處分機關就異議人上開交通違規行為，
    裁處吊扣異議人小型車普通駕駛執照24個月、罰鍰1 萬5000
    元及施以道路交通安全講習之事實，有本件舉發違反道路交
    通管理事件通知單、違反道路交通管理事件裁決書、酒精濃
    度測試報告附卷可稽，並經本院調取臺灣高雄地方法院檢察
    署98年度偵字第32872 號乙案卷宗核閱屬實，堪以認定。而
    本件異議人既係駕駛重型機車違反道路交通管理處罰條例第
    35條第1 項第1 款之規定，則得依法予以吊扣者，自係其重
    型機車駕駛執照，要無任何得予吊扣其小型車普通駕駛執照
    之法律上依據存在。至於異議人未考領有重型機車駕駛執照
    可供吊扣，乃僅係應否依道路交通管理處罰條例第22條第1
    項規定處罰駕駛人之問題，而依本件裁決書所示，異議人亦
    已因此經原處分機關以其有道路交通管理處罰條例第22條第
    1 項第4 款規定之違規行為，同時裁處異議人1800元之罰鍰
    ，足徵原處分機關所為吊扣異議人小型車普通駕駛執照之裁
    罰，實屬無據。此外，道路交通管理處罰條例第67條第6 項
    規定「汽車駕駛人違反本條例規定，應受吊扣駕駛執照處分
    ，於汽車駕駛人係無駕駛執照駕車者，在所規定最長吊扣期
    間內，不得考領駕駛執照」，足見道路交通管理處罰條例就
    無駕駛執照駕車而應受吊扣駕駛執照處分之情形，已另設有
    禁止考領駕駛執照之處罰方式，而益顯原處分實有未合。
四、另按，道路交通管理處罰條例第35條第1 項第1 款所稱「駕
    駛汽車經測試檢定有酒精濃度超過規定標準之情形，因而肇
    事致人受傷」者，係以行為人飲酒後駕車之行為，造成他人
    因此受傷為必要，若行為人飲酒駕車肇事之結果，僅係導致
    自己受傷，並無他人因此受傷，則行為人違反道路交通管理
    處罰條例第35條第1 項第1 款規定之交通違規行為，僅得依
    一般情形為吊扣駕駛執照1 年之處分，無從為吊扣駕駛執照
    2 年之處罰。經本院調取臺灣高雄地方法院檢察署98年度偵
    字第32872 號乙案卷證核閱結果，本件異議人飲酒駕車肇事
    後，僅係異議人自身受有傷害，並無其他人因此受傷，業據
    異議人、案外人錢志忠於警詢中陳述明確，是本件異議人上
    開交通違規行為，並無「因而肇事致人受傷」之情形，原處
    分機關裁處吊扣異議人駕駛執照24個月，亦有未合，併予指
    明。
五、綜上所述，原處分以異議人「駕駛汽車經測試檢定有酒精濃
    度超過規定標準之情形，因而肇事致人受傷」，因而吊扣異
    議人小型車普通駕駛執照24個月，其認定事實要有違誤，且
    所為處分已逾越道路交通管理處罰條例之規範範圍，而屬違
    法處分，是異議人提出本件聲明異議，為有理由，自應由本
    院將原處分關於此部分交通違規行為之裁罰予以撤銷，另依
    前揭規定，自為裁定如主文第2 項所示。至原處分對於異議
    人領有小型車普通駕駛執照而駕駛重型機車之交通違規行為
    ，依道路交通管理處罰條例第22條第1 項第4 款規定，裁處
    異議人1800元罰鍰部分，未經異議人聲明異議，且此部分與
    其聲明異議之酒後駕車行為，要屬不同之交通違規行為，自
    非本院所得審理，併予敘明。
六、依道路交通案件處理辦法第20條，道路交通管理處罰條例第
    24條第1 項第2 款、第35條第1 項第1 款、第67條第6 項，
    裁定如主文。
中    華    民    國    99    年    3     月    23    日
                  交通法庭  法  官  陳君杰
以上正本證明與原本無異。
如不服本裁定，應於收受送達後5 日內向本院提出抗告狀。
中    華    民    國    99    年    3     月    23    日
                            書記官  紀龍年

司法院資訊處製作；財團法人民間司法改革基金會備份。
